【裁判字號】    88,交訴,13
【裁判日期】    890530
【裁判案由】    過失致死
【裁判全文】
臺灣新竹地方法院刑事判決                          八十八年度交訴字第一三號
    公  訴  人  臺灣新竹地方法院檢察署檢察官
    被      告  乙○○
    選任辯護人  李文傑
                林建鼎
右列被告因過失致死案件，經檢察官提起公訴（八十七年度偵字第五七一五號），本
院判決如左：
    主  文
乙○○因過失致人於死，處有期徒刑壹年。
    事  實
一、乙○○於民國八十七年三月二十九日上午五時五十分許，駕駛車號ＭＪ─四六三
    一號自小客車附載林瑩旭，沿新竹市○○路由舊港橋往竹北方向行駛，當行駛至
    舊港路一一Ｏ號前之交叉路口時，本應注意小客車行駛至無號誌之交叉路口時，
    應減速慢行，且行車速度，應依標誌之規定，並應注意車前狀況，隨時採取必要
    之安全措施，當時天候狀況為清晨陰天，視線良好，道路亦無何障礙物，依此情
    形，並無不能注意之情事，竟疏未注意，未減速反而超速行駛；適有許智強駕駛
    車號ＪＲ─Ｏ五Ｏ七號自小客車，亦沿舊港路由竹北往南寮方向之對向超速駛來
    ，於行經上開交叉路口時，突然將方向盤向左打而整個車身已左轉橫跨到對向即
    乙○○之車道（目的究係欲在該路口左轉或係因酒後〈經採集其血液中之酒精濃
    度為Ｏ‧一五一％（Ｗ／Ｖ）、眼球液內所含之酒精濃度為Ｏ‧一七八％（Ｗ／
    Ｖ）〉駕車一時失控，不明），乙○○見狀後已來不及反應，完全未踩剎車，二
    車遂以高速在乙○○之車道內發生撞擊，造成乙○○所駕駛之上開車號ＭＪ─四
    六三一號自小客車之車頭嚴重受損幾近全毀、許智強所駕駛之上開車號ＪＲ─Ｏ
    五Ｏ七號自小客車則於右側乘客座部分嚴重受撞凹陷、右前葉子板亦有擦撞損，
    二車並分別向右、左打轉近一百八十度，許智強所駕駛之自小客車並於向左打轉
    後右側車身著地，致使許智強及乙○○所附載之林瑩旭二人，分別受有頭臚、胸
    部鈍力損傷及頭臚鈍力損傷之嚴重傷勢，經送醫急救後，仍雙雙不治死亡。
二、案經許智強之父甲○○告訴及臺灣新竹地方法院檢察署檢察官據報相驗後偵查起
    訴。
    理  由
一、訊據被告乙○○，固坦認其確於右揭時、地駕車搭載被害人林瑩旭與被害人許智
    強所駕駛之車輛相互撞擊，並致許智強、林旭瑩雙雙死亡之事實，惟矢口否認有
    何過失責任，辯稱：伊只並未超速，亦未如車禍鑑定報告所言有超越雙黃線之情
    形，若說伊有過失，頂多只是未剎車而已云云。惟查，
（一）被害人許智強、林旭瑩二人，確均係因本件車禍導致受有頭臚、胸部鈍力損傷
      及頭臚鈍力損傷之傷勢因而均不治死亡之事實，業經臺灣新竹地方法院檢察署
      檢察官督同法醫師相驗屬實，製有勘驗筆錄、相驗屍體證明書、驗斷書各二份
      及相驗照片十二幀附於相驗卷內可憑，被害人許智強、林旭瑩二人之死亡原因
      可以確定；而檢察官於相驗時並命法醫師採集死者許智強血液及眼球液以化驗
      其內所含之酒精濃度，結果血液中之酒精濃度為Ｏ‧一五一％（Ｗ／Ｖ）、眼
      球液內所含之酒精濃度為Ｏ‧一七八％（Ｗ／Ｖ），此有法務部調查局000
      00000號檢驗通知書附於相驗卷第四十八頁可參，即死者許智強血液中之
      酒精濃度為每一百西西中含有酒精Ｏ‧一五一公克，亦即為每毫升中含一‧五
      一毫克之濃度，已可說相當有醉意，有該局八十八年五月六日（８８）陸八八
      Ｏ三Ｏ五ＯＯ號函及法務部法醫研究所八十八年六月四日法醫所八八文理字第
      Ｏ六Ｏ六號函各一份在卷可佐，即死者應確係於酒後駕車無誤。
（二）依車禍發生現場所繪製之事故現場圖及所拍攝之現場照片十三張之內容以觀：
      事發之現場為三岔路口之網狀線內，速限為每小時六十公里，肇事後，被害人
      許智強所駕駛的自小客車掉頭斜向竹北方向（即其原駛來之方向）並側翻（自
      小客車右側著地）在被告之車道上，車後留有斜向刮地痕二公尺，起點距路口
      內網狀線東側邊緣三‧六公尺，而被告的車子是調頭斜向東南，停在本車道前
      方的網狀線上，而碎片及散落物大部分均掉落在往竹北方向的網狀線邊緣外，
      車禍二車之相撞擊點應係在被告所駕駛之車道內。又被告所駕駛的自小客車車
      頭幾近全毀，尤其以右前車頭部分凹陷最深，被害人許智強所駕駛的自小客車
      則是右前座車門被撞凹變形受損、右前葉子板係擦撞損，當時二部車之車速應
      絕對均超過上開六十公里之時速限制，尤其是被告見狀後並未來得及踩剎車，
      亦徵其確係因超速且未注意車前狀況，而被害人許智強亦因超速並突然將方向
      盤向左打，被告根本來不及應變，才會在未剎車的狀況下直接與被害人許智強
      所駕之車相撞並撞得如此嚴重，甚至導致被害人許智強及林瑩旭二人死亡，被
      告辯稱其未超速乙詞，顯不足取，亦可證其確於汽車行駛時未注意車前狀況。
      再者，上開二車係以被告所駕駛的自小客車車頭與被害人許智強所駕駛的自小
      客車右前車門部分相撞，雖然被害人許智強原所駕駛的車道在網狀線旁有三根
      電線桿而導致其在有突發狀況時應不致向右閃避，此有上開現場照片在卷可佐
      並經本院勘驗現場無訛，惟以被害人許智強原所駕駛之自小客車受撞之位置及
      毀損的程度研判，該車若非係為在該路口左轉（被害人許智強係住在新竹市○
      ○街六二巷四號，其當日自台北下高速公路沿舊港路開車回家時，可能已錯過
      溪州路之左轉路口，此有竹北市地圖一份附於本院審判卷內可資參考），即係
      因酒後駕車一時方向盤控制不當而失控，而非係單純如檢察官所認定僅向左方
      略微閃避，否則其所駕駛車輛首當其衝之相撞點不會在右前座車門部位，此亦
      可由告訴人甲○○所提出之車輛受損照片四幀可以清楚認定。
（三）又公訴人及臺灣省竹苗區車輛行車事故鑑定委員會與臺灣省車輛行車事故覆議
      鑑定委員會雖均認定被告除超速行駛外，並在到達上開路口前，因超速且跨越
      分向限制線行駛，於駛回原車道時與對向之許車發生碰撞，應為本肇事發生之
      主因，且被告於跨出分向限制線後，造成原已超速行駛之許車，見狀採取不當
      之左閃動作，以致被告車於駛回原車道後，仍在自己之車道上與駛入被告車道
      之許車相互撞擊，因而均認定被告有跨越分向限制線。然查，每部車輛之軸距
      不同，每個駕駛人之駕駛習慣及當時之狀況亦有差別，在行經如新竹市○○路
      由舊港橋往竹北方向行駛之舊港橋路段時，到底時速到達多少時，車輛必定會
      跨越分向限制線？此並無定數，雖經聲請後本院曾至現場履勘，因當時現場正
      施工而無法重建現場，惟經觀察確實有不少車輛在行經該彎道時確會將輪胎跨
      越分向限制線，有本院之勘驗筆錄及現場照片七張附卷為據，但此並不能做為
      證明被告當時已經跨出分向限制線並在看到對向有來車才駛回原車道但因超速
      所以相撞，即被告當時是否確已超速行駛並跨越分向限制線因本院無法命被告
      再為危險駕駛且考量上開情況，故此部分不再予調查，並不採為認定被告對本
      件車禍發生有過失責任之推斷依據，併此敘明。
（四）按，汽車行駛至無號誌之交岔路口時，應注意減速慢行，且行車速度，應依標
  誌之規定，並應注意車前狀況，隨時採取必要之安全措施，道路交通安全規則
      第九十三條第一項第一款、第四款、第九十四條第三項，分別定有明文。被告
      駕駛汽車行駛於道路自有此客觀上之注意義務，參酌本件肇事發生時，天候為
      陰天，視線、路況均良好，依當時情形，並無不能注意之情事，被告竟疏未注
      意及上述道路交通安全規則之遵守，致與亦有過失許智強所駕汽車發生撞擊，
      被告顯難難辭其過失責任，除前述之被告是否有跨越分向限制線此點外，臺灣
      省竹苗區車輛行車事故鑑定委員會與臺灣省車輛行車事故覆議鑑定委員會亦同
      此認定，有臺灣省竹苗區車輛行車事故鑑定委員會八十七年二月三日竹鑑字第
      八七四五八號函所附之鑑定意見書及臺灣省車輛行車事故覆議鑑定委員會八十
      八年二月三日交覆字第八七一三六三號函所附之覆議意見書等存卷可考，被告
      雖辯稱伊未有何不當之駕駛行為，惟依上開說明，已足認被告就本件肇事之發
      生確有過失無訛。又被告因有前開過失行為使其所駕駛之車與許智強所駕之車
      發生撞擊，因而使被害人林瑩旭及許智強二人均受有腦損傷之傷勢經送醫急救
      不治死亡，是以被告之過失行為與被害人林瑩旭、許智強二人死亡結果之發生
      ，自具有相當因果關係。綜上所述，本件事證已臻明確，被告之過失行為洵堪
      認定，應予依法論科。
二、核被告乙○○所為，係犯刑法第二百七十六條笫一項之過失致死罪。被告一個過
    失行為，導致被害人許智強及林瑩旭二人同時發生死亡之結果，係一行為觸犯二
    個過失致死罪，為想像競合犯，應依刑法第五十五條規定，從一重處斷。爰審酌
    被告乙○○對於本件車禍發生之過失程度，因其過失行為所生之危害、肇事後之
    態度傲慢、被害人對於本件車禍之發生亦同有過失及其他一切情狀，量處如主文
    所示之有期徒刑，以示懲儆。
三、據上論斷，應依刑事訴訟法第二百九十九條第一項前段，刑法第二百七十六條第
    一項、第五十五條，罰金罰鍰提高標準條例第一條前段，判決如主文。
本案經檢察官黃仁宏到庭執行職務。
中      華      民      國    八十九    年      五      月     三十     日
                                  臺灣新竹地方法院交通法庭
                                      法  官  遲  中  慧
右正本證明與原本無異。
如不服本判決，應於判決送達後十日內向本院提出上訴狀( 應附繕本 )，上訴於
臺灣高等法院。
                                      書記官  龔  柏  萃
中      華      民      國    八十九    年      五      月     三十     日
刑法第二百七十六條
一、因過失致人於死者，處二年以下有期徒刑、拘役或二千元以下罰金。
二、從事業務之人，因業務上之過失犯前項之罪者，處五年以下有期徒刑或拘役，得
    併科三千元以下罰金。
附錄本案論罪科刑法條全文：刑法第二百七十六條第一項


司法院資訊處製作；財團法人民間司法改革基金會備份。
